臺灣高雄地方法院刑事判決　　　　　　　96年度易字第1075號
公　訴　人　臺灣高雄地方法院檢察署檢察官
被　　　告　丙○○
上列被告因詐欺案件，經檢察官提起公訴（95年度偵字第26001
號），本院判決如下：
    主  文
丙○○幫助意圖為自己不法之所有，以詐術使人將本人之物交付
，處拘役貳拾日，如易科罰金，以銀元參佰元即新台幣玖佰元折
算壹日，緩刑參年。
    事  實
一、丙○○預見交付金融機構存摺、提款卡及提款密碼等帳戶資
    料予不熟識之他人使用，可能遭詐騙集團用作財產犯罪工具
    ，詎仍基於縱有人持其所有之帳戶資料作為詐騙之犯罪工具
    ，亦不違背其本意之幫助犯意，於民國（下同）95年6 月上
    旬某日，在高雄市苓雅區武廟附近，將其所申請之臺灣新光
    商業銀行七賢分行（下稱新光銀行）帳戶存摺（帳號000000
    00 00000號）、提款卡及提款密碼，交付予姓名年籍不詳綽
    號「阿華」之詐騙集團成員，容任該等詐騙集團成員用以行
    不法之事。嗣該詐騙集團成員取得上開帳戶資料後，即基於
    意圖為自己不法所有之意圖，在雅虎奇摩拍賣網站設立ii88
    8333會員帳號，佯稱係賣家，以該帳號發送電子信件通知該
    網站會員乙○○參加網路拍賣競標，並標得白色小羊皮花朵
    卯釘鞋1 雙，為便於查帳，要求乙○○匯款至丙○○上開銀
    行帳戶，使乙○○陷於錯誤，依上開詐騙集團成員指示，於
    95年6 月12日晚間7 時許，前往台北市中山區○○○路○段
    附近之中國國際商業銀行（下稱中信銀行）自動提款機，匯
    款新台幣（下同）1,400 元至丙○○上開銀行帳戶，嗣因乙
    ○○發現有異，報警查獲上情。
二、案經台北市政府警察局北投分局報請臺灣高雄地方法院檢察
    署檢察官偵查起訴。
    理  由
一、本判決所引用之證據資料（詳後引證據），其中傳聞證據部
    分，縱無刑事訴訟法第159 條之1 至第159 條之4 或其他規
    定之傳聞證據例外情形，亦因檢察官及被告或同意可作為證
    據使用，或未聲明異議，依刑事訴訟法第159 條之5 第1項
    、第2 項之規定，本院審酌該證據作成之情況，認為適當，
    應得為證據。
二、上開事實，業據被告丙○○於審理時坦承不諱（見本院卷第
    44頁），核與被害人乙○○於警詢指訴遭詐騙之情節相符（
    見警卷第1 至2 頁）；復有被告之新光銀行客戶資料查詢、
    自動化服務申請狀況查詢、中信銀行自動提款機轉帳匯款單
    、電雅虎奇摩子信箱郵件各1 份可證（見警卷第7 、8 、10
    、12至15頁），足認被告自白與事實相符。按金融帳戶為個
    人之理財工具，而金融存款帳戶，攸關存戶個人財產權益之
    保障，專屬性甚高，衡諸常理，若非與本人有密切關係，不
    可能提供個人帳戶供他人使用，又參以坊間報章雜誌及其他
    新聞媒體，對於以簡訊通知中獎或其他類似之不法犯罪集團
    ，經常利用大量收購之他人存款帳戶，以隱匿其等詐欺取財
    犯罪之不法行徑，規避執法人員之查緝，並掩飾、確保因自
    己犯罪所得之財物，類此在社會上層出不窮之案件，亦多所
    報導及再三披露，則依一般人之社會生活經驗，苟見他人不
    自己申請開立帳戶而蒐集不特定人之帳戶使用，衡情應可預
    見收集之帳戶乃係被利用為與財產有關之犯罪工具。被告於
    行為時，已為成年人，自具有相當之生活閱歷，對此當無不
    知之理，竟仍提供上開銀行帳戶之存摺、提款卡及提款密碼
    供該不詳人士使用，其就該不詳人士所屬集團成員嗣後將其
    提供之帳戶供作詐欺取財之用，並藉以方便取得贓款及掩飾
    其詐欺犯行不易遭人查緝，顯不違反被告之本意，被告有幫
    助該不詳人士及其所屬集團詐欺取財之未必故意至灼。
三、核被告所為，係犯刑法第30條第1 項、第339 條第1 項之幫
    助詐欺取財罪。又被告係幫助犯，衡諸其犯罪情節，依刑法
    第30條第2 項規定，按正犯之刑減輕之。又被告行為後，刑
    法及刑法施行法業於94年2 月2 日經總統以華總一義字第09
    400014901 號令修正公布，並於95年7 月1 日施行（下稱新
    刑法，修正前刑法下稱舊刑法），參酌最高法院95年5 月23
    日刑事庭第8 次會議決議，新刑法第2 條第1 項之規定，係
    規範行為後法律變更所生新舊法律比較適用之準據法，於新
    刑法施行後，應適用新刑法第2 條第1 項之規定，為「從舊
    從輕」之比較。另於比較時應就罪刑有關之共犯、未遂犯、
    想像競合犯、牽連犯、連續犯、結合犯，以及累犯加重、自
    首減輕暨其他法定加減原因（如身分加減）與加減比例等一
    切情形，本於統一性及整體性原則，綜其全部罪刑之結果而
    為比較。本院審酌：(一)易科罰金部分：被告行為後，罰金罰
    鍰提高標準條例第2 條業已刪除，而刑法第41條第1 項前段
    關於易科罰金之折算標準已由舊法之銀元100 元、200 元、
    300 元修正為新臺幣1,000 元、2,000 元、3, 000元，因屬
    科刑規範事項之變更，其折算標準為裁判時所應諭知，自有
    就新舊法規定比較之必要，經比較新舊法結果，以被告行為
    時之舊法較為有利於被告。(二)罰金刑部分：被告行為後，刑
    法第33條第5 款業已修正施行；修正後刑法第33條第5 款規
    定「罰金：新臺幣1,000 元以上，以百元計算之。」，與修
    正前刑法第33條第5 款規定「罰金：1 元以上。」不同。比
    較新舊法結果後，以舊法較有利於行為人。(三)被告行為後，
    業已增訂刑法施行法第1 條之1 ，並規定：「中華民國94年
    1 月7 日刑法修正施行後，刑法分則編所定罰金之貨幣單位
    為新臺幣。94年1 月7 日刑法修正時，刑法分則編未修正之
    條文定有罰金者，自94年1 月7 日刑法修正施行後，就其所
    定數額提高為30倍。但72年6 月26日至94年1 月7 日新增或
    修正之條文，就其所定數額提高為3 倍」。是就現行刑法中
    ，有關於罰金刑處罰之規定已有修正，惟經比較增訂之刑法
    施行法第1 條之1 與被告行為時之罰金罰鍰提高標準條例第
    1 條前段、現行法規所定貨幣單位折算新台幣條例第2 條結
    果，二者規定適用之結果並無不同。(四)幫助犯部分：新舊法
    適用並無不同，應適用裁判時法。從而，因本案涉及法律變
    更，且以舊刑法有利於被告，參諸前開最高法院決議意旨，
    依新刑法第2 條第1 項前段規定，自應適用最有利於被告之
    舊刑法，併此敘明。爰審酌被告任意將其所有之上開銀行帳
    戶提供他人使用，不顧該帳戶可能遭他人用以作為犯罪工具
    ，逃避犯罪之查緝，嚴重破壞社會治安及有礙金融秩序，助
    長犯罪歪風，並增加追緝犯罪及被害人尋求救濟之困難；然
    犯後終能坦承犯行，並賠償被害人1,400 元，有臺灣銀行無
    摺存入憑條存根影本可參（見本院卷第52頁），顯見悔意等
    一切情狀，量處如主文所示之刑，併依修正前刑法第41條第
    1 項前段規定，諭知易科罰金之折算標準，以資懲儆。又被
    告前未曾受有期徒刑以上刑之宣告（註：被告前因偽造文書
    等案件，經本院判處有期徒刑8 月，緩刑2 年確定。緩刑期
    滿，其緩刑之宣告未經撤銷，依刑法第76條規定，上開刑之
    宣告已失其效力，視為未犯罪），有臺灣高等法院被告前案
    紀錄表1 紙在卷可稽，茲念其僅因一時失慮，以致誤罹刑章
    ，且參諸被告業已賠償被害人之損失，已見悔意，諒以經此
    起訴、審判程序，理當知所警惕，信無再犯之虞，本院因認
    所宣告之刑以暫不執行為適當。又刑法第74條有關緩刑之規
    定，業於94年1 月7 日修正公布，並於95年7 月1 日施行，
    惟犯罪在新法施行前，新法施行後，緩刑之宣告，應適用新
    法第74條之規定，有最高法院95年度第8 次刑庭會議決議可
    資參照，是本件有關緩刑之宣告，自應直接適用修正後之刑
    法第74條之規定，爰宣告緩刑3 年，以啟自新。另本院斟酌
    被告犯後坦承犯行，已見悔意，又與被害人達成和解，尚無
    對被告諭知緩刑附加負擔之必要，附此敘明
據上論斷，應依刑事訴訟法第299 條第1 項前段，刑法第2 條第
1 項前段、第339 條第1 項，第30條第2 項、第74條第1 項第1
款，修正前刑法第41條第1 項前段，罰金罰鍰提高標準條例第1
條前段，廢止前罰金罰鍰提高標準條例第2 條，現行法規所定貨
幣單位折算新臺幣條例第2 條，判決如主文。
本案經檢察官甲○○到庭執行職務。
中　　華　　民　　國　　96　　年　　 6　　月　   7　　日
                  刑事第十三庭審判長法　官  方百正
                                    法  官  戴韻玲
                                    法  官  方錦源
以上正本證明與原本無異。
如不服本判決，應於判決送達之日起10日內，向本院提出上訴狀
。
中　　華　　民　　國　　96　　年　　 6　　月　　 7　　日
                                    書記官  鄧思辰
附錄本判決論罪科刑適用法條
中華民國刑法第339條（行為時）
意圖為自己或第三人不法之所有，以詐術使人將本人或第三人之
物交付者，處5 年以下有期徒刑、拘役或科或併科1,000 元以下
罰金。
以前項方法得財產上不法之利益或使第三人得之者，亦同。
前二項之未遂犯罰之。
